臺灣臺南地方法院臺南簡易庭民事判決
111年度南簡字第160號
原        告  鄭文瑞  
兼訴訟代理人  鄭雅婷  

被        告  匯豐汽車股份有限公司


法定代理人  陳昭文  
訴訟代理人  黃皓群  
上列當事人間債務人異議之訴事件，經本院於民國111年3月3日
言詞辯論終結，判決如下：
   主  文
原告之訴駁回。
訴訟費用新臺幣5,400元由原告負擔。
    事實及理由
一、原告主張：原告鄭雅婷與梁庭宏是朋友關係，梁庭宏先前借
    用原告鄭雅婷之名義購買車牌號碼000-0000號自用小客車（
    下稱系爭小客車），且以原告鄭雅婷名義向被告申辦貸款，
    由原告2人共同簽發如附表所示本票（下稱系爭本票）交予
    被告作為擔保。詎梁庭宏未向被告清償貸款，被告持系爭本
    票向臺灣高雄地方法院聲請本票准予強制執行，經該院以11
    0年度司票字第5822號裁定准許後，被告已就系爭小客車逕
    行標售取償後仍有不足，再向本院聲請對原告之財產於債權
    額新臺幣（下同）491,281元、利息及其他費用範圍內為強
    制執行，經本院以110年度司執字第100048號清償債務執行
    事件(下稱系爭執行事件)受理在案。惟系爭小客車之交易、
    買賣、貸款、使用人實係梁庭宏，原告已向臺灣嘉義地方法
    院訴請命梁庭宏代原告鄭雅婷向被告清償491,281元、利息
    及其他費用，並應償還原告因系爭小客車借名登記所生之一
    切債務及墊支款項，現由臺灣嘉義地方法院以110年度訴字
    第596號清償債務事件（下稱另案）審理中，梁庭宏已在另
    案自認確有借名登記關係存在，原告在另案聲請對被告告知
    訴訟，雖被告未參加訴訟，惟依民事訴訟法第63條第1項前
    段及第67條之規定，被告應受參加效力之拘束，不得主張另
    案訴訟之裁判不當。爰依強制執行法第14條第1項規定提起
    債務人異議之訴，請求撤銷系爭執行事件之執行程序等語。
    並聲明：系爭執行事件所為強制執行程序應予撤銷。
二、被告抗辯：原告鄭雅婷向被告申辦系爭小客車貸款時，並未
    提及其出借名義予梁庭宏，原告鄭雅婷於民國109年12月31
    日簽訂系爭小客車動產抵押契約書，原告2人簽立系爭本票
    交被告收執，兩造間確有消費借貸關係，原告鄭雅婷與梁庭
    宏間之債務糾紛，應由原告鄭雅婷向梁庭宏追索，與被告無
    關等語。並聲明：原告之訴駁回。
三、本院判斷之理由：
  ㈠按執行名義成立後，如有消滅或妨礙債權人請求之事由發生
    ，債務人得於強制執行程序終結前，向執行法院對債權人提
    起異議之訴。如以裁判為執行名義時，其為異議原因之事實
    發生在前訴訟言詞辯論終結後者，亦得主張之。執行名義無
    確定判決同一之效力者，於執行名義成立前，如有債權不成
    立或消滅或妨礙債權人請求之事由發生，債務人亦得於強制
    執行程序終結前提起異議之訴。強制執行法第14條第1項、
    第2項定有明文。查，被告持系爭本票向臺灣高雄地方法院
    聲請本票准予強制執行，經該院以110年度司票字第5822號
    裁定准許，被告於110年10月18日持系爭本票裁定及確定證
    明書正本為執行名義，向本院聲請就執行名義其中本金491,
    281元及自110年9月4日起至清償日止，按年息百分之7計算
    之利息部分債權，執行債務人即原告名下之不動產，嗣被告
    向本院聲請延緩執行，系爭執行事件之執行程序尚未終結之
    事實，業經本院調取系爭執行事件卷宗核閱無誤，是本件被
    告據以執行之執行名義為無確定判決同一效力之本票裁定，
    原告主張系爭本票債務應由梁庭宏負清償之責，係以執行名
    義成立前之事由提起本件訴訟，程序上合法，先予說明。
  ㈡次按票據乃文義證券及無因證券，票據上之權利義務悉依票
    上所載文義定之，與其基礎之原因關係各自獨立，票據上權
    利之行使不以其原因關係存在為前提。執票人行使票據上權
    利，就其基礎之原因關係確係有效存在不負舉證責任。倘票
    據債務人以自己與執票人間所存抗辯事由對抗執票人，依票
    據法第13條規定觀之，固非法所不許，惟應先由票據債務人
    就該抗辯事由負主張及舉證之責(最高法院110年度台上字第
    3029號判決意旨參照)。系爭本票為原告共同簽發後交付予
    被告，被告即得依票據文義行使權利，無須就關於給付原因
    之事實負舉證責任，原告主張系爭本票之原因關係為原告鄭
    雅婷出借其名義供訴外人梁庭宏購買系爭小客車，為擔保梁
    庭宏向被告辦理購車貸款清償，原告共同簽發系爭本票交付
    被告，實則系爭小客車之真正買受人及車貸借款人均為梁庭
    宏等情，被告則否認之，顯見兩造間就系爭本票之原因關係
    互有爭執，依上說明，應先由系爭本票之票據債務人即原告
    先就其所主張之原因事實，負舉證之責。
  ㈢原告主張系爭小客車係梁庭宏所有，原告鄭雅婷僅係出名人
    ，系爭本票為擔保系爭小客車貸款債務而簽發，應由梁庭宏
    負清償之責云云，惟按所謂借名登記契約，乃當事人約定，
    一方（借名人）經他方（出名人）同意，就屬於一方現在或
    將來之財產，以他方之名義，登記為所有人或其他權利人，
    除另有約定外，仍由借名人自己管理、使用、處分之契約。
    借用他人名義為所有權登記，借名人固得依其與出名人間成
    立之借名登記契約之約定，向出名人主張所有權誰屬，惟該
    約定屬債權契約，效力不及於第三人(最高法院110年度台上
    字第2391號判決意旨參照)。是借名人有將該財產所有權移
    轉予出名人之意思表示，出名人亦有同意該財產所有權移轉
    於己之意思表示，並依法完成所有權移轉登記手續者，出名
    人即取得該財產之所有權，僅出名人基於其與借名人間之內
    部關係（即借名登記契約），對於借名人負契約約定之義務
    ，及於借名登記契約終止時，負有將借名登記之物返還予借
    名人之給付義務。又其性質與委任關係類似，於借名登記關
    係終止後，借名人雖可依借名登記契約消滅後之借名標的返
    還請求權，請求出名人返還借名標的，然此僅屬債權請求權
    ，於出名人返還之前，難謂借名人已當然取得借名標的之權
    利。被告既否認知悉原告鄭雅婷與梁庭宏間有借名登記之情
    事，且否認同意由梁庭宏借用原告鄭雅婷名義購車及貸款，
    並否認同意由梁庭宏就系爭本票負清償之責，則依債權相對
    性原則，原告自不能執其與梁庭宏間之債權債務關係對抗原
    告。雖原告鄭雅婷對梁庭宏提起另案訴訟（請求梁庭宏應代
    原告鄭雅婷向被告給付貸款491,281元），惟另案尚在審理
    中等情，此有另案訴訟民事更正聲明狀、更正聲明㈡狀及本
    院公務電話紀錄附卷可憑（見本院卷第45-55、93頁），是
    以在原告於另案勝訴判決確定前，縱認原告鄭雅婷與梁庭宏
    間就系爭小客車有借名登記契約，依上所述，該借名登記契
    約屬原告鄭雅婷與梁庭宏間之內部關係，在系爭小客車移轉
    登記至梁庭宏名下之前，對外部而言，原告鄭雅婷仍為系爭
    小客車之所有權人，原告不得以鄭雅婷與梁庭宏間之借名登
    記之債權契約對抗被告，亦不得對被告主張其並非系爭小客
    車之所有權人，而免除系爭本票之發票人責任。
  ㈣再按在票據上簽名者，依票上所載文義負責，票據法第5條第
    1項定有明文。系爭本票為原告簽發後交予被告，兩造為系
    爭本票之直接前、後手，依票據法第13條前段反面解釋，原
    告以其與梁庭宏間就系爭小客車有借名登記契約存在之原因
    關係抗辯而拒絕給付票款，並無理由，依上規定，原告應依
    票載文義負票據之責，被告以系爭本票裁定依法聲請強制執
    行，原告訴請撤銷系爭執行事件之強制執行程序，即非正當
    ，不應准許。
四、綜上所述，原告依強制執行法第14條第1項規定，請求撤銷
    系爭強制執行程序，為無理由，應予駁回。　
五、本件訴訟費用額確定為5,400元（即第一審裁判費），依民
    事訴訟法第78條及第85條第1項之規定，自應由敗訴之原告
    負擔。
六、本件事證已臻明確，兩造其餘攻擊防禦方法及所提之證據，
    核與判決結果無影響，毋庸再予一一論述，附此敘明。
七、據上論結，本件原告之訴為無理由，判決如主文。
中    華    民    國   111   年    3     月    17    日
                  臺南簡易庭  法  官 張桂美
以上正本係照原本作成。
如不服本判決，應於送達後20日內，向本院提出上訴狀並表明上
訴理由（須附繕本）。如委任律師提起上訴者，應一併繳納上訴
審裁判費。 
中　　華　　民　　國　　111 　年　　3 　　月　　22　　日
                                  書記官  林彥丞